【裁判字號】    98,交易,168
【裁判日期】    980608
【裁判案由】    業務過失傷害
【裁判全文】
臺灣臺北地方法院刑事判決             98年度交易字第168號
公  訴  人  臺灣臺北地方法院檢察署檢察官
被      告  甲○○
                      2樓
上列被告因業務過失傷害案件，經檢察官提起公訴（98年度偵字
第2461號），本院判決如下：
    主  文
甲○○從事業務之人，因業務上之過失傷害人，處拘役伍拾日，
如易科罰金，以新臺幣壹仟元折算壹日。
    事  實
一、甲○○係基隆汽車客運股份有限公司司機，負責載送乘客，
    為從事駕駛業務之人。其於民國97年3 月3 日20時35分許，
    駕駛車牌號碼：FS－792 號營業大客車，沿臺北市○○區○
    ○路由北往南方向行駛，行經臺北市○○區○○路與羅斯福
    路口前，本應注意車前狀況，並隨時採取必要之安全措施，
    而依當時天候晴、夜間有照明、視距良好，並無不能注意之
    情事，竟疏未注意在上開車道前方左側，由Andrew William
    s 所騎乘車牌號碼：025 －CLG 號重型機車，亦未禮讓先行
    ，且與甲○○所駕駛前揭車輛保持相當之安全距離，即冒然
    變換其行車動向將車身朝右方偏斜行駛，甲○○見狀，煞避
    不及，以致所駕駛車輛車頭撞擊Andrew Williams 騎乘上開
    機車後輪處，造成Andrew Williams 人車倒地，並受有左足
    鈍挫傷、腰背鈍挫傷之傷害。甲○○肇事後在未被有偵查犯
    罪職務之公務員發覺前，留在現場向前往處理之臺北市政府
    警察局大安分局交通隊警員承認為肇事人，自首上情，接受
    裁判。
二、案經Andrew Williams 訴由臺北市政府警察局大安山分局報
    請臺灣臺北地方法院檢察署檢察官偵查起訴。
    理  由
壹、證據能力：
    按被告以外之人於審判外之言詞或書面陳述，除法律有規定
    者外，不得作為證據。又被告以外之人於審判外之陳述，雖
    不符前4 條之規定，而經當事人於審判程序同意作為證據，
    法院審酌該言詞陳述或書面陳述作成時之情況，認為適當者
    ，亦得為證據。當事人、代理人或辯護人於法院調查證據時
    ，知有第159 條第1 項不得為證據之情形，而未於言詞辯論
    終結前聲明異議者，視為有前項同意，刑事訴訟法159 條第
    1 項、第159 條之5 分別定有明文。查證人即告訴人Andrew
    Williams、證人即目擊證人邱永良於警詢或偵查中所為之陳
    述，固係審判外之陳述而屬傳聞證據，惟檢察官、被告甲○
    ○就上開審判外之陳述，於本院審理中，並不爭執證據能力
    ，復未曾於言詞辯論終結前聲明異議，而本院審酌該等證人
    陳述作成時之情況，並無違法取證及證明力過低之瑕疵，亦
    認以之作為證據為適當，依前揭規定說明，自得為證據。
貳、實體方面：
一、上揭犯罪事實，業據被告於本院審理中坦承不諱（見本院98
    年5 月21日審判程序筆錄第2 頁），核與證人AndrewWilli
    ams 、邱永良於警詢或偵查中指述情節大致相符合，復有道
    路交通事故現場圖1 紙、道路交通事故調查報告表(一)(二)、車
    禍現場照片8 幀、臺北市車輛行車事故鑑定委員會鑑定意見
    書1 份、臺北市車輛行車事故鑑定覆議委員會鑑定覆議意見
    書1 份在卷可稽，而本件證人Andrew Williams 係因本件車
    禍而受有上開傷害，亦有宏恩綜合醫院診斷證明書1 份在卷
    可憑。足徵被告前揭自白與事實相符合，堪予採信。
二、按汽車行駛時，駕駛人應注意車前狀況，並隨時採取必要之
    安全措施，道路交通安全規則第94條第3 項定有明文。被告
    駕車行駛本應注意及此，且依當時天候晴、夜間有照明、視
    距良好，並無不能注意之情事，有上開道路交通事故調查報
    告表(一)(二)及附現場照片在卷可稽，被告竟疏未注意前方車況
    即貿然前行，以致肇事，足認被告對本件車禍之發生顯有過
    失甚明。本件證人AndrewWilli ams 因本件車禍受傷，與被
    告之過失行為間並有相當因果關係。另按汽車在同向二車道
    以上行駛時，應依左列規定：六、變換車道時，應讓直行車
    先行，並注意安全距離，道路交通安全規則第98條第1 項第
    6 款定有明文；雖法條就「變換車道應讓直行車先行並注意
    安全距離」係規範汽車在同向二車道以上車道內「變換車道
    」行駛之情形，惟上述規範旨在明定駕駛人之注意義務及路
    權歸屬，促使駕駛人正常前行，減少變異行進方向、謹慎小
    心變換車道，以維行車安全，增加道路效能並避免事故發生
    ，而機車因車體較小，同一車道內通常可容納汽車與機慢車
    或數輛機慢車通行，縱僅在同一車道內變換行進方向，亦與
    變換車道無異，是在同一車道內變換行進方向，依上開規定
    意旨，亦應禮讓直行車先行並注意車輛間保持必要之安全距
    離。而依被告一再指稱是證人Andrew Willi ams違規往右邊
    切入，伊閃避不及始發生碰撞等語，核與證人邱永良於偵查
    中證稱：當時車很多公車開在內側第2 車道，慢慢往右（依
    照現場照片，應係「左」切之誤）切入，突然有1 台機車從
    內側車道開過來等語相符合（見97年度他字第7161號偵查卷
    第40頁），再觀諸卷附現場照片所示，該公車、與機車碰撞
    後呈現之角度位置，堪認應係證人AndrewWi lli ams騎乘前
    開機車在該公車左前方，嗣因變換其行車動向將車身朝右方
    偏斜行駛，被告見狀，煞避不及，以致發生碰撞事故，是證
    人Andrew Williams 於前揭時、地亦若於變換其行車動向偏
    右行駛時，讓同一車道內直行車先行，並注意與其他車輛間
    保持必要之安全距離，當不至於與被告所駕駛之車輛發生碰
    撞事故為是，況參以臺北市車輛行車事故鑑定委員會、臺北
    市車輛行車事故鑑定覆議委員會之鑑定意見，亦均同此見解
    ，有該會鑑定意見書2 份在卷可憑。益見證人An drewWilli
    ams 騎乘機車亦有之過失，證人Andrew Williams 就本案車
    禍事故之發生同有過失，惟此仍無從解免被告刑事過失責任
    。
三、按刑法上所謂「業務」，乃指其本人直接所選擇生活上之地
    位而言（最高法院20年上字第789 號判例參照），查被告以
    駕駛公車載客為業，此為被告所不否認，被告駕車行為，係
    有反覆繼續性而對人之身體、生命有危險性之行為，則其於
    從事駕車過程中，因過失與他人擦撞，致人受傷，故核被告
    所為，係犯刑法第284 條第2 項前段之業務過失傷害罪。又
    被告於車禍發生後旋即向前來處理車禍案件之臺北市政府警
    察局大安分局交通隊警員坦承肇事，有臺北市○○○○○道
    路交通事故肇事人自首情形記錄表1 份可憑，被告係對於未
    發覺之罪自首而受裁判，應減輕其刑。爰審酌被告犯罪後已
    坦承犯行，被告、證人Andrew Williams 之過失程度、證人
    Andrew Williams 所受傷勢及參以被告願以新臺幣50,000
    元與證人Andrew Williams 和解，嗣因2 人賠償金額差距甚
    大而無法達成和解等一切情狀，量處如主文所示之刑，並諭
    知易科罰金之折算標準。
據上論斷，應依刑事訴訟法第299 條第1 項前段，刑法第284 條
第2 項前段、第62條、第41條第1 項前段，刑法施行法第1 條之
1 ，判決如主文。
本案經檢察官楊雅清到庭執行職務
中    華    民    國    98    年    6     月    8     日
                          臺灣臺北地方法院刑事第十七庭
                                     法  官   賴淑美
上正本證明與原本無異。
如不服本判決，應於判決送達後10日內向本院提出上訴狀 (應附
繕本)， 上訴於臺灣高等法院。
                                      書記官  許翠燕
中    華    民    國    98    年    6     月    9     日
附錄本案論罪科刑法條全文：
刑法第284條：
因過失傷害人者，處六月以下有期徒刑、拘役或五百元以下罰金
，致重傷者，處一年以下有期徒刑、拘役或五百元以下罰金。
從事業務之人，因業務上之過失傷害人者，處一年以下有期徒刑
、拘役或一千元以下罰金，致重傷者，處三年以下有期徒刑、拘
役或二千元以下罰金。


司法院資訊處製作；財團法人民間司法改革基金會備份。
